【裁判字號】    97,上訴,4427
【裁判日期】    980325
【裁判案由】    毒品危害防制條例
【裁判全文】
臺灣高等法院刑事判決                97年度上訴字第4427號
上  訴  人
即  被  告  甲○○
上列上訴人因違反毒品危害防制條例案件，不服臺灣板橋地方法
院97年度訴字第1505號，中華民國97年7月3日第一審判決（起訴
案號：臺灣板橋地方法院檢察署97年度毒偵字第1687號），提起
上訴，本院判決如下：
    主  文
上訴駁回。
    事  實
一、甲○○前因違反毒品危害防制條例案件，經臺灣士林地方法
    院以96年度毒聲字第8號裁定移送執行觀察勒戒，因無繼續
    施用毒品傾向，於民國96年4月11日執行完畢釋放，並經臺
    灣士林地方法院檢察署檢察官以95年度毒偵字第2302號不起
    訴處分確定。詎其不知悔改，明知海洛因、甲基安非他命分
    別為第一級及第二級毒品，不得施用、持有，竟基於施用第
    一級、第二級毒品之犯意，於觀察勒戒執行完畢後5年內之9
    7年1月29日19時許，在臺北縣新莊市○○○街湯城汽車旅館
    內，以將甲基安非他命置於玻璃球內燃燒吸食其生成煙霧方
    式，施用第二級毒品甲基安非他命1次。另於同年月31日17
    時為警查獲回溯前23小時30分內某時，在不詳地點，以不詳
    方式施用第一級毒品海洛因1次。嗣於97年1月31日17時許，
    在臺北縣三重市○○○路8號4樓503室為警查獲，並扣得其
    持有供施用之第二級毒品甲基安非他命2包（驗餘淨重0.676
    8公克），始查悉上情。
二、案經臺北縣政府警察局三重分局報請臺灣板橋地方法院檢察
    署檢察官偵查起訴。
    理  由
壹、證據能力部分
一、本案檢察官、上訴人即被告甲○○，就本判決所引臺灣檢驗
    科技股份有限公司97年2月21日CH/2008/20027號濫用藥物檢
    驗報告書、交通部民用航空局航空醫務中心97年3月4日航藥
    鑑字第0971150號毒品鑑定書、同中心97年12月8日（97）航
    醫字第1269號公函之證據能力均無爭執，該等鑑定書面意見
    係前述機構分別受檢察官概括授權委託及本院指示，本其專
    業鑑定技術與客觀檢驗程序所作成，依刑事訴訟法第206條
    第1項、第159條第1項立法理由，認有證據能力。
二、本件扣案第二級毒品甲基安非他命，係警方逮捕被告執行附
    帶搜索所扣押，無違法取證之情形，復與本案被告犯行有直
    接關聯性，亦有證據能力。
貳、得心證及論罪科刑之理由
一、訊據被告於原審對於施用第二級毒品甲基安非他命之犯行坦
    承不諱，惟否認施用第一級毒品海洛因，辯稱：我從未施用
    第一級毒品海洛因，先以我不知施用之第二級毒品內，含有
    第一級毒品海洛因成分為由，提起上訴，復於提起上訴後，
    改辯稱：我是吸入友人施用第一級毒品所吐出之二手煙，故
    驗尿結果呈陽性反應云云。
二、經查：
（一）被告為警查獲後，經警採集其尿液檢體送驗結果，呈甲基
      安非他命類陽性反應及海洛因代謝物鴉片類嗎啡陽性反應
      ，有臺北縣政府警察局三重分局查獲毒品案件被移送者姓
      名、代碼對照表、臺灣檢驗科技股份有限公司97年2月21
      日出具之CH/2008/20027號濫用藥物檢驗報告各1份附卷可
      稽（見偵查卷第28頁、第43頁）。被告所持有供施用之扣
      案透明結晶體2包，經交通部民用航空局航空醫務中心鑑
      定，檢出甲基安非他命（Methamphetamine）成分，亦有
      該中心97年3月4日航藥鑑字第0971150號毒品鑑定書在卷
      可參（該甲基安非他命原淨重0.677公克，取樣0.0002公
      克，驗餘淨重0.6768公克，見原審卷第51頁）。
（二）按海洛因施用入人體後水解還原成嗎啡，再循嗎啡之代謝
      方式排出體外，業據行政院衛生署藥物食品檢驗局以73藥
      檢壹字第030221號函說明綦詳。而尿液中能否驗出嗎啡陽
      性反應，與其投與量、投與途徑、採尿時間、個人體質及
      檢測方法之靈敏度有關，國外曾有文獻報導注射6毫克之
      海洛因鹽酸鹽，其代謝物嗎啡之平均可檢出時限約為26小
      時，亦經行政院衛生署藥物食品檢驗局於81年9月8日以（
      81）藥檢壹字第8114885號函釋明在案。
（三）本件被告係於97年1月31日17時許，在臺北縣三重市○○
      ○路8號4樓503室為警查獲，同日19時30分許於員警詢問
      製作筆錄時，採集尿液送驗（見97年1月31日被告警詢筆
      錄，偵查卷第10頁），則依上開說明及被告尿液檢驗結果
      觀之，排除被告為警查獲至採尿止之人身自由受公權力合
      法拘束之無從施用毒品期間，被告確有於97年1月31日17
      時為警查獲回溯前23小時30分內某時，施用第一級毒品海
      洛因之事實。
（四）被告雖提起上訴，辯稱其施用第二級毒品甲基安非他命時
      ，不知內含海洛因成分，故誤而同時吸食云云，惟被告係
      於97年1月29日19時許，在臺北縣新莊市○○○街湯城汽
      車旅館，以玻璃球施用第二級毒品甲基安非他命1次，有
      上述被告尿液鑑驗報告及被告於偵查及原審審理之自白可
      證（見偵查卷第40頁、原審卷第28頁、第57頁），堪認定
      為真實。據此，被告施用第二級毒品甲基安非他命之時點
      ，顯與上述依科學方法推算之施用第一級毒品期間未有重
      疊。再者，本案被告所持有供施用之第二級毒品甲基安非
      他命，經本院囑請交通部民用航空局航空醫務中心再行檢
      視鑑定結果，其內並無海洛因之成份，有該中心97年12月
      8日（97）航醫字第1269號函覆說明可稽，被告空言辯稱
      其誤施用含第一級毒品海洛因成份之第二級毒品甲基安非
      他命，當屬無據。另被告抗辯係吸入友人施用海洛因之煙
      氣部分，綜覽全卷，未見被告於警詢、偵查及原審有此抗
      辯提出，被告僅泛稱「友人」，未提出該友人之年籍資料
      以供查證，所言已難採信，且依前述被告尿液檢驗報告結
      果，被告尿液中之海洛因代謝物嗎啡量值達779ng/ml，遠
      超過於衛生署公告之實驗室最高容許標準值300ng/ml，被
      告顯非在無意之間，誤吸入含海洛因成份之煙氣，核其所
      辯，顯係屬臨訟脫免罪責之詞，洵無可採。至於被告於本
      院準備程序請求重新驗尿乙節，查被告尿液檢體，係經臺
      灣檢驗科技股份有限公司先以EIA酵素免疫分析法初步檢
      驗，再以氣相層析質譜儀法確認檢驗，足以排除毒品代謝
      偽陽性反應之可能，當無再行複驗之必要，附此敘明。
（五）綜上，被告施用第二級毒品甲基安非他命及施用第一級毒
      品海洛因之犯行，事證明確，堪以認定，應依法論科。
三、核被告所為，係犯施用第一級毒品海洛因及第二級毒品甲基
    安非他命罪。其為施用而持有海洛因及甲基安非他命之低度
    行為，為其施用海洛因及施用甲基安非他命之高度行為所吸
    收，均不另論罪；被告施用第一級毒品海洛因與施用第二級
    毒品甲基安非他命之犯罪時間不同，應認犯意各別，行為互
    殊，予以分論併罰。原審據同上理由，論以被告施用第一級
    毒品罪及施用第二級毒品罪，並審酌被告經觀察勒戒仍無法
    戒除施用毒品之惡習，衡其犯罪之動機、目的、手段、品行
    及坦承部分犯行之犯罪後態度等一切情狀，分別量處被告施
    用第一級毒品罪有期徒刑9月、施用第二級毒品罪有期徒刑5
    月，應執行有期徒刑1年，並諭知扣案第二級毒品甲基安非
    他命沒收銷燬之，認事用法，均無違誤，量刑亦屬妥適，被
    告執詞否認有施用第一級毒品犯行，上訴求為撤銷原判決，
    為無理由，應予駁回。
據上論斷，應依刑事訴訟法第368條，判決如主文。
本案經檢察官繆卓然到庭執行職務。
中    華    民    國    98    年    3     月    25    日
            刑事第十三庭  審判長法  官   曾德水
                                法  官   林婷立
                                法  官   陳恆寬
以上正本證明與原本無異。
第一級毒品部分，如不服本判決，應於收受送達後10日內向本院
提出上訴書狀，其未敘述上訴之理由者並得於提起上訴後10日內
向本院補提理由書（均須按他造當事人之人數附繕本）「切勿逕
送上級法院」。
第二級毒品部分，不得上訴。
                                書記官   黃家麟
中    華    民    國    98    年    3     月    30    日
附錄本案論罪科刑法條全文
毒品危害防制條例第10條
施用第一級毒品者，處6月以上5年以下有期徒刑。
施用第二級毒品者，處3年以下有期徒刑。


司法院資訊處製作；財團法人民間司法改革基金會備份。
